【裁判字號】    96,易,3842
【裁判日期】    970630
【裁判案由】    詐欺
【裁判全文】
臺灣板橋地方法院刑事裁定              96年度易字第3842號
公  訴  人  臺灣板橋地方法院檢察署檢察官
被      告  甲○○
上列被告因詐欺案件，經檢察官提起公訴（96年度偵字第23357
號、第23770 號、第24977 號、第25310 號），暨同署檢察官（
97年度偵字第14706 號）及臺灣花蓮地方法院檢察署（97年度偵
字第1063號）分別移送併案，嗣因被告於本院準備程序中就被訴
事實及併案事實均為有罪之陳述，本院告知被告簡式審判程序之
旨，並聽取當事人之意見後，由本院合議庭裁定改由受命法官獨
任依簡式審判程序進行，判決如下：
    主  文
甲○○幫助意圖為自己不法之所有，以詐術使人將本人之物交付
，處有期徒刑月，如易科罰金，以新臺幣壹仟元折算壹日。又
幫助意圖為自己不法之所有，以詐術使人將本人之物交付，處有
期徒刑月，如易科罰金，以新臺幣壹仟元折算壹日。應執行有
期徒刑肆月，如易科罰金，以新臺幣壹仟元折算壹日。
    事  實
一、甲○○在可預見任意提供自己在金融機構之帳戶供他人使用
    ，將幫助他人取得詐欺犯罪所得財物以遂行詐欺犯罪之情形
    下，竟不違背其本意，先後基於幫助他人詐欺取財之不確定
    故意，分別為以下行為：(1)於民國96年7 月間某日，在臺北
    縣三重市○○路○ 段89巷2 號3 樓住處，將其個人在上海商
    業銀行三重分行開立之00000000000000號帳戶（下稱上海銀
    行帳戶）金融卡交付予其成年友人李耿倜（另由檢察官自動
    檢舉簽分偵辦）使用，並告知提款密碼，以作為李耿倜所轉
    交之某詐騙集團成員詐騙他人款項之人頭帳戶；(2)另於96年
    8 月1 日下午某時許，在臺北縣三重市○○○路65號附近，
    將在彰化銀行北三重分行開立之00000000000000號帳戶（下
    稱彰化銀行帳戶）及合作金庫銀行南三重分行開立之000000
    0000000 號帳戶（下稱合作金庫帳戶）存摺、金融卡（含密
    碼）提供予李耿倜，以作為所李耿倜所轉交之某詐騙集團成
    員詐騙他人款項之人頭帳戶。李耿倜取得上開銀行帳戶後，
    旋即提供予某詐欺集團成員使用；而該詐欺集團成員取得帳
    戶後，即共同意圖為自己不法所有，基於詐欺取財之犯意聯
    絡，分別於如附表所示之時間，以如附表所載之詐騙方法，
    使柯懷淳、陳虹貝、林淳、唐培珊、方詩怡、藍雅薰等6
    人分別陷於錯誤後，進而分別將如附表所示各編號所示之匯
    款金額匯入甲○○前述提供之銀行帳戶內（詳如附表所示）
    ，嗣柯懷淳等人發覺受騙報警處理，經警方循線追查，始獲
    悉上情。
二、案經乙○○訴由臺北縣政府警察局三重分局報告臺灣板橋地
    方法院檢察署檢察官偵查起訴，及同署檢察官移送併案審理
    ，暨方詩怡訴由花蓮縣警察局花蓮分局報告臺灣花蓮地方法
    院檢察署檢察官移送併案審理。
    理  由
一、查本件被告甲○○所犯並非死刑、無期徒刑、最輕本刑為三
    年以上有徒刑之罪或高等法院管轄第一審案件，而其於準備
    程序進行中，被告先就被訴事實及併案事實均為有罪之陳述
    ，經法官告知簡式審判程序之旨，並聽取公訴人及被告之意
    見後，本院認適宜改依簡式審判程序進行，爰依刑事訴訟法
    第273 條之1 第1 項、第284 條之1 規定，由本院合議庭以
    裁定由受命法官獨任進行簡式審判程序，合先敘明。
二、上揭事實，業據被告甲○○於本院審理時坦承不諱，並經證
    人即被害人柯懷淳、陳虹貝、林淳、唐培珊、方詩怡、藍
    雅薰等人於警詢中證述渠等受騙情節綦詳，復有中華郵政公
    司自動櫃員機儲戶交易明細表共6 紙、彰化銀行北三重分行
    96年8 月16日彰北重字第961830號函、96年8 月29日彰北重
    字第961897號函、上海商業銀行三重分行96年8 月20日上三
    重字第369 號函、內政部警政署反詐騙案件紀錄表、內政部
    警政署反詐騙諮詢專線紀錄表、臺中市警察局第六分局及彰
    化縣警察局刑事警察大隊受理詐騙帳戶通報警示簡便格式表
    、受理各類案件紀錄表、方詩怡之存摺影本、彰化銀行北三
    重分行97年1 月8 日彰北重字第970063號函附之被告上開帳
    戶資料及交易明細表、合作金庫商業銀行南三重分行96年8
    月24日合南重字第0960003676號函、合作金庫銀行存摺存款
    客戶當月份交易資料查詢單、臺中市警察局第三分局勤工派
    出所受理各類案件紀錄表、受理詐騙帳戶通報警示簡便格式
    表、金融機構聯防機制通報單、內政部警政署反詐騙案件紀
    錄表各1 份在卷可稽。本案事證明確，被告犯行洵堪認定，
    應依法論科。
三、按刑法上之幫助犯，係對於犯罪與正犯有共同之認識，而以
    幫助之意思，對於正犯資以助力，而未參與實施犯罪之行為
    者而言（最高法院84年度臺上字第5998號、88年度臺上字第
    1270號判決同此見解）；是以如未參與實施犯罪構成要件之
    行為，且係出於幫助之意思提供助力，即屬幫助犯。核被告
    提供前述其上海銀行帳戶之金融卡及密碼，及彰化銀行、合
    作金庫銀行帳戶之存摺、金融卡及密碼予他人使用，使該他
    人向被害人等詐騙財物後，得以使用被告上開帳戶為匯款工
    具，致被害人等匯款至被告帳戶內，而遂行詐欺取財之犯行
    ，顯係參與詐欺取財構成要件以外之行為，而對該實施詐騙
    之人遂行詐欺取財犯行資以助力。核被告所為，係犯刑法第
    30條第1 項及刑法第339 條第1 項之幫助詐欺取財罪。被告
    以一次提供其開立之彰化銀行北三重分行暨合作金庫南三重
    分行帳戶存摺、金融卡（含密碼）之幫助行為侵害如附表編
    號1 至3 號及5 至6 號所示被害人共5 人之財產法益，係一
    行為觸犯5 個相同罪名，係屬想像競合犯，應以一罪論。雖
    起訴書就被告幫助詐欺集團為如附表編號5 及6 號所示之詐
    欺取財行為未予起訴，惟此部分與已起訴部分，有想像競合
    犯關係，屬於裁判上一罪，為起訴效力所及，且業經臺灣花
    蓮地方法院檢察署97年度偵字第1063號及臺灣板橋地方法院
    檢察署檢察官以97年度偵字第14706 移送本院併案審理，本
    院基於審判不可分原則，自應一併予審理，附此敘明。又被
    告先後二次幫助詐欺取財之犯行，犯意各別，罪名殊異，應
    予分論併罰。被告幫助他人詐欺取財犯行，為幫助犯，爰依
    刑法第30條第2項規定，按正犯之刑減輕之。爰審酌被告將
    帳戶存摺交予他人供犯罪使用，助長他人犯罪，非但增加被
    害人尋求救濟及治安機關查緝犯罪之困難，亦使不法詐欺犯
    得以順利掩飾其詐欺所得之財物，危害被害人財產安全及社
    會治安，且被害人柯懷淳等6人所受詐騙之金額，兼酌以被
    告並無前科，此有臺灣高等法院被告前案紀錄表在卷可稽，
    足徵素行非惡，及被告犯後坦承犯行態度尚稱良好等一切情
    狀，各量處如主文所示之刑，並諭知易科罰金之折算標準，
    及定其應執行之刑，暨諭知易科罰金之折算標準，以資懲戒
    。
據上論斷，應依刑事訴訟法第273 條之1 第1 項、第299 條第1
項前段，刑法第339 條第1 項、第30條第1 項前段、第2 項、第
41條第1 項前段、第51條第5 款，刑法施行法第1 條之1 第1 項
、第2 項前段，判決如主文。
本案經檢察官江祐丞到庭執行職務。
中    華    民    國    97    年    6     月    30    日
                  刑事第十一庭法  官  林淑婷
以上判決正本證明與原本無異。
如不服本判決，應於送達後十日內，向本院提出上訴狀（上訴書
狀應敘述具體理由）。
                              書記官  林金良
中    華    民    國    97    年    6     月    30    日
附錄本案論罪科刑法條全文：
刑法第339條：
意圖為自己或第三人不法之所有，以詐術使人將本人或第三人之
物交付者，處5年以下有期徒刑、拘役或科或併科1千元以下罰金
。
以前項方法得財產上不法之利益或使第三人得之者，亦同。
前二項之未遂犯罰之。
 附表：
┌──┬───┬──────┬────┬────────────┐
│編號│被害人│匯款時間地點│匯款金額│    詐欺方法            │
├──┼───┼──────┼────┼────────────┤
│ 1  │柯懷淳│96年8 月1 日│22,222元│由詐騙集團成員於96年8 月│
│    │      │18時48分許，│        │1 日17時40分許，撥打電話│
│    │      │在高雄市青年│        │給柯懷淳，佯稱其先前在「│
│    │      │郵局        │        │雅虎奇摩」拍賣網站購物時│
│    │      │            │        │，付款方式誤用分期轉帳帳│
│    │      │            │        │戶，將遭重複扣款云云，謊│
│    │      │            │        │稱需依指示逐步操作郵局自│
│    │      │            │        │動櫃員機，並改用英文介面│
│    │      │            │        │操作，方能取消當初設定，│
│    │      │            │        │致柯懷淳陷於錯誤，而匯款│
│    │      │            │        │入甲○○之彰化銀行北三重│
│    │      │            │        │分行帳戶。              │
├──┼───┼──────┼────┼────────────┤
│ 2  │陳虹貝│96年8 月1日 │29,985元│由詐欺集團成員於96年8 月│
│    │      │晚間6 時許（│        │1 日18時許，撥打電話給陳│
│    │      │起訴書誤載為│        │虹貝，佯稱陳虹貝之分期付│
│    │      │95年），在高│        │款有問題，需依其指示至郵│
│    │      │雄市三民區某│        │局自動櫃員機取消分期紀錄│
│    │      │郵局        │        │，致陳虹貝陷於錯誤，而匯│
│    │      │            │        │款入甲○○之彰化銀行北三│
│    │      │            │        │重分行帳戶。            │
├──┼───┼──────┼────┼────────────┤
│ 3  │林淳│96年8 月1 日│29,985元│由詐欺集團成員於96年8 月│
│    │（提出│22時18分許（│        │1 日21時許，撥打電話給林│
│    │告訴）│起訴書誤載為│        │淳，佯稱其先前在「雅虎│
│    │      │95年），在彰│        │奇摩」拍賣網站購物衣服時│
│    │      │化縣彰化市中│        │，以轉帳付款有誤用分期轉│
│    │      │山路某郵局  │        │帳帳戶，需依指示逐步操作│
│    │      │            │        │郵局自動櫃員機，並改用英│
│    │      │            │        │文介面操作，方能取消當初│
│    │      │            │        │設定，致林淳陷於錯誤，│
│    │      │            │        │而匯款入甲○○之合作金庫│
│    │      │            │        │銀行南三重分行帳戶。    │
├──┼───┼──────┼────┼────────────┤
│ 4  │唐培珊│96年8 月5 日│6,007元 │由該詐欺集成員於96年8 月│
│    │      │15時19分許（│        │4 日14時許，撥打電話給唐│
│    │      │起訴書誤載  │        │培珊，佯稱其先前在「雅虎│
│    │      │為95年），在│        │奇摩」拍賣網站購物時，以│
│    │      │臺中市西屯區│        │轉帳付款有誤觸分期轉帳帳│
│    │      │河南路2268號│        │戶，需依指示逐步操作郵局│
│    │      │郵局        │        │自動櫃員機，方能解除設定│
│    │      │            │        │，致唐培珊陷於錯誤，而匯│
│    │      │            │        │款入被告甲○○之上海商業│
│    │      │            │        │銀行三重分行帳戶。      │
├──┼───┼──────┼────┼────────────┤
│5   │方詩怡│96年8 月1 日│20,021元│由詐欺集團成員於96年7 月│
│    │（提出│19時33分，在│        │30日19時，在雅虎拍賣網站│
│    │告訴）│花蓮市某郵局│        │上刊登拍賣商品訊息，佯稱│
│    │      │            │        │販售女裝，致方詩怡陷於錯│
│    │      │            │        │誤，依指示以英文介面操作│
│    │      │            │        │郵局自動櫃員機匯款入李麗│
│    │      │            │        │秋之上開彰化銀行北三重分│
│    │      │            │        │行帳戶。                │
├──┼───┼──────┼────┼────────────┤
│6   │藍雅薰│96年8 月1 日│29,985元│由詐欺集團成員自稱「白媽│
│    │      │22時許，在臺│        │媽」之賣家，於96 年7月26│
│    │      │中市南區復興│        │日2 時38分許，在雅虎網站│
│    │      │路1 段236 號│        │拍賣網頁刊登拍賣商品訊息│
│    │      │樹仔腳郵局  │        │，佯稱販售上衣，致藍雅薰│
│    │      │            │        │陷於錯誤，依指示以操作郵│
│    │      │            │        │局自動櫃員機匯款29,985元│
│    │      │            │        │至甲○○之上開合作金庫銀│
│    │      │            │        │行南三重分行帳戶。      │
└──┴───┴──────┴────┴────────────┘


司法院資訊處製作；財團法人民間司法改革基金會備份。
